【裁判字號】    92,上易,621
【裁判日期】    920530
【裁判案由】    竊佔
【裁判全文】
臺灣高等法院高雄分院刑事判決                    九十二年度上易字第六二一號
      上  訴  人  台灣高雄地方法院檢察署檢察官
      被      告  甲○○
右上訴人因被告竊佔案件，不服臺灣高雄地方法院九十二年度易字第二八四號中華民
國九十二年三月十三日第一審判決（起訴案號：臺灣高雄地方法院檢察署九十一年度
偵字第一七０九四號），提起上訴，本院判決如左：
    主  文
上訴駁回。
    理  由
一、公訴意旨係以：被告甲○○於民國七十八年間，明知其並未向臺灣糖業股份有限
    公司（下稱臺糖公司）承租任何土地使用，即在該公司所有坐落高雄縣仁武鄉○
    ○○段第十一之三八號土地（下稱十一之三八號土地）上，擅自陸續建築面積十
    七．四平方公尺之磚造平房，及面積二十四平方公尺之涼棚及走道。至九十年十
    月間，為圖將房屋擴充，更僱用推土機將該房屋後之山坡地鏟平整地，搭建水泥
    鋼架屋予以竊佔，達一百八十五平方公尺，因認被告甲○○有犯刑法第三百二十
    條第二項之竊佔罪嫌云云。
二、按案件時效已完成者，應諭知免訴之判決，刑事訴訟法第三百零二條第二款定有
    明文。次按刑法第三百二十條第二項之竊佔罪，其最高法定刑為五年以下有期徒
    刑，其追訴權時效期間，依刑法第八十條第一項第二款規定為十年。又按刑法第
    三百二十條第二項之竊佔罪，為即成犯，於其竊佔行為完成時犯罪行為即已成立
    ，以後之繼續竊佔行為乃狀態之繼續，而非行為之繼續，有最高法院著有六十六
    年台上字第三一一八號判例可資參照。
三、訊據被告甲○○堅決否認有何竊佔犯行，辯稱：我自七十八年間起向李月娥及李
    壽理二人承租前開土地使用迄今，並按月依李月娥及李壽理向臺糖公司承租土地
    支付租金之比例繳納租金，且我所新建的房屋面積並沒有擴大，因為我的房子臨
    馬路，也沒有土地可以讓我擴大了，而後面的土地，原來我就有在使用，我與李
    月娥是遠房親戚，李月娥與李明珠是姊妹，李壽理是他們的父親，系爭土地是李
    月娥的父親在日據時代就承租，我所建的鋼筋水泥房子我已經拆除了，是在山坡
    地上等語。
四、經查：
（一）本件被告目前佔用臺糖公司上開十一之三八號土地之面積，依公訴人會同高雄
      縣仁武地政事務所人員於九十一年十一月二十五日前往現場測量之結果，Ａ部
      分（包括Ｂ、Ｃ、Ｄ部分）面積為０點０九０六公頃，Ｆ部分（包括Ｅ部分）
      面積為０點０一八五公頃，共計０點一０九一公頃，有高雄縣仁武地政事務所
      複丈成果圖一份在偵查卷足憑。而李壽理及李月娥向臺糖公司承租之上開十一
      之三八號土地共計０點九二三七公頃，係由其等被繼承人李明珠先向臺糖公司
      租用，並於李明珠死亡後再向臺糖公司申請准予變更承租名義人而來，惟依李
      明珠租用前揭土地時臺糖公司繪製之位置圖所示，李明珠租用土地之範圍並不
      包括被告目前使用之部分等情，亦分別有地租調定卡、土地承租權名義繼承變
      更申請書、位置圖及高雄縣仁武地政事務所複丈成果圖各一張附卷可稽（見偵
      查卷第十三頁、第十四頁、第三十一頁、第三十三頁），並經臺糖公司代理人
      周水順於原審當庭比對屬實（見原審卷第二十三頁、第二十四頁），其於本院
      九十二年五月十四日調查時亦陳稱：「我們的勘查員當初去勘查的時候，就判
      斷被告有超出原來的範圍，所以我們就提出告訴，等檢察官去測量後，再比照
      八十三年間我們公司有就前埔厝段全部做土地使用現況調查表的記載，地政機
      關測量的結果，我們發現被告使用的範圍，是在原來他使用範圍的邊邊，沒有
      超過原來的範圍。」、「原審認被告沒有擴大佔用，但我們無法去證明他有擴
      大佔用，因為山坡地無法看的很精準。」等語（見本院卷第二十頁、第二十一
      頁），因此自堪採信。
（二）惟依臺糖公司代理人周水順於原審審理時庭呈其公司於八十三年製作之「臺糖
      公司高雄營運處前埔厝等地區土地使用現況調查表」，其上載明「姓名：甲○
      ○。土地使用現況：竹木、房屋。使用面積（公頃）：０點一二二一。使用關
      係：買受權利使用（佔用）。」等字樣，並附略圖一張，有前揭調查表附於原
      審卷足憑。雖周水順表示該調查表非其所製作，且因年代久遠已無法查明當時
      製作者為何人及上開「買受權利使用（佔用）」等字樣之真正意義為何等情（
      見原審卷第二十三頁），然於本院九十二年五月十四日調查時則陳述：「我當
      時也不知道，於原審開庭後，我回去問當時有參與的同事，他們才告訴我，只
      要不是與我們台糖公司有定租賃合約的，我們都寫『買受權利使用』，因為我
      們無從知道他們是否從承租人那裡受讓權利，或者無權佔用。」等語（見本院
      卷第二十一頁），可見被告於八十三年間以前，即已實際佔用如該略圖所示之
      ０點一二二一公頃土地，而其所載之面積及位置則與被告目前實際佔用之情形
      大致相同，且未逾越該略圖所示之面積範圍等情，亦經原審調查時命周水順當
      庭比對該略圖及前開複丈成果圖確認無訛。
（三）被告自七十八年十二月十三日起即在前開土地建造房屋並編訂門牌使用迄今，
      有土地建築改良物贈與所有權移轉契約書及高雄縣警察局仁武鄉戶政事務所門
      牌編訂證明書各一份在發查卷第四十二頁至第四十五頁可稽。而證人即李月娥
      之夫李兵義雄於原審審理時證稱：「我們就十一之三八號土地向臺糖承租九分
      多，租金是三千多元，其中的一分二釐的土地是李月娥的父親讓被告使用，被
      告每年都有繳租金‧‧‧」等語（見原審卷第二十五頁、第二十六頁），因面
      積一分二釐之土地，經換算後約０點一一六四公頃，故證人李兵義雄所稱出租
      予被告使用之土地面積範圍仍略大於被告實際佔用之部分約０點００七三公頃
      ，足認被告實際佔用前開土地之面積並未逾越其向李月娥及李壽理承租之部分
      。雖證人李兵義雄表示因年代久遠已不復記憶其岳父租予被告前開土地之確切
      日期，惟綜合上開一切情狀以觀，被告於七十八年間即已在前開土地建屋使用
      ，且其實際使用土地之面積及位置與臺糖公司土地使用現況調查表及證人證述
      之情節均相符，自堪認被告目前佔有使用上開十一之三八號土地之部分，係自
      七十八年間即已佔有並繼續使用迄今，其於九十年十月間搭建水泥鋼架屋所使
      用之一百八十五平方公尺土地部分，既仍在前開佔用範圍內，公訴人認被告係
      於九十年十月間始另行擴充佔用該部分土地，即有誤會。
（四）綜上所述，可見被告自七十八年間即已開始佔有使用前開土地迄今，已逾十三
      年之久，雖於九十年十月間曾將原有之磚造平房拆除，重新搭建水泥鋼架屋，
      但其範圍並未逾越原使用範圍，因此追訴權並無從新起算之問題，故顯已逾竊
      佔罪之十年追訴權期間，其追訴權時效業已完成，揆諸前揭說明，自應諭知免
      訴之判決。
五、原審以被告竊佔之時間已逾十年之追訴權期間，追訴權時效已完成，而諭知免訴
    之判決，於法並無不合。檢察官上訴意旨，仍執前詞，以被告於九十年十月間搭
    建水泥鋼架屋時有擴充竊佔，顯然係另外一個竊佔行為，焉能認係包含在第一次
    之竊佔行為內，而謂時效完成？原審未慮及此，似有未洽云云。然查：被告於九
    十年十月間曾將原有之磚造平房拆除，重新搭建水泥鋼架屋，但其面積並未逾越
    原使用範圍等情，已經臺糖公司代理人周水順於原審當庭比對屬實（見原審卷第
    二十三頁、第二十四頁），且於本院九十二年五月十四日調查時陳稱屬實，可見
    被告確實並未逾越原使用範圍甚明，檢察官上訴，為無理由，應予駁回。
據上論斷，應依刑事訴訟法第三百六十八條，判決如主文。
本案經檢察官方娜蓉到庭執行職務。
中    華    民    國      九十二      年      五      月     三十   日
                              臺灣高等法院高雄分院刑事第二庭
                                  審判長法官  林正雄
                                        法官  張意聰
                                        法官  黃壽燕
右正本證明與原本無異。
不得上訴。
                                  法院書記官  黃富美
中    華    民    國      九十二      年      五      月    三十    日


司法院資訊處製作；財團法人民間司法改革基金會備份。
